臺灣苗栗地方法院刑事判決
111年度金訴字第27號
公  訴  人  臺灣苗栗地方檢察署檢察官
被      告  黃華揚



上列被告因違反洗錢防制法等案件，經檢察官提起公訴（110年
度偵字第6520號），及移送併辦（111年度偵字第1101號），因
被告於本院準備程序進行中，就被訴事實為有罪之陳述，經合議
庭裁定由受命法官獨任進行簡式審判程序，判決如下：
    主  文
黃華揚幫助犯洗錢防制法第十四條第一項之一般洗錢罪，處有期
徒刑貳月，併科罰金新臺幣貳萬元，罰金如易服勞役，以新臺幣
壹仟元折算壹日。緩刑參年，並應於緩刑期內，依如附表所示之
給付內容及方法，支付損害賠償。
　　犯罪事實及理由
一、本件犯罪事實、證據及理由，均引用檢察官起訴書及移送併
    辦意旨書之記載（如附件一、二）。並補充、更正如下：
  ㈠將起訴書及移送併辦意旨書所載「犯罪集團」、「詐欺集團
    成員」、「詐欺集團」均更正為「不詳詐騙犯罪者（無證據
    證明該犯罪者為集團或達3人以上）」。
　㈡犯罪事實部分：　
    將移送併辦意旨書犯罪事實欄一、第9至10列所載「共同意
    圖為自己不法之所有，基於詐欺取財及隱匿犯罪所得去向之
    犯意聯絡」，更正為「基於詐欺取財及隱匿犯罪所得去向之
    犯意」。
  ㈢證據部分：
    補充「被告黃華揚於本院審理中之自白」。
二、論罪科刑：
  ㈠按如行為人主觀上認識該帳戶可能作為收受及提領特定犯罪
    所得使用，他人提領後即產生遮斷資金流動軌跡以逃避國家
    追訴、處罰之效果，仍基於幫助之犯意而提供，應論以幫助
    犯同法第14條第1項之一般洗錢罪（最高法院108年度台上大
    字第3101號裁定意旨參照）。查被告已預見提供帳戶供他人
    使用，他人有將之用於詐欺取財及洗錢犯罪之可能，竟仍不
    違背其本意，將本案帳戶提供予他人，供其實施詐欺取財及
    隱匿犯罪所得去向等犯行，則被告雖未實際參與詐欺取財及
    隱匿犯罪所得去向之行為，然顯係以幫助之不確定故意，參
    與詐欺取財及洗錢構成要件以外之行為，為幫助犯。復因卷
    內並無充分證據，足以認定不詳詐騙犯罪者之人數是否達3
    人以上，是核被告所為，係犯刑法第30條第1項前段、洗錢
    防制法第14條第1項之幫助一般洗錢罪，暨刑法第30條第1項
    前段、第339條第1項之幫助詐欺取財罪。移送併辦部分雖未
    經檢察官提起公訴，但因該部分與檢察官已起訴之部分，具
    有後述想像競合犯之裁判上一罪關係，基於審判不可分原則
    ，應為起訴效力所及，是本院自得一併審究，附此敘明。
  ㈡被告以提供帳戶之一行為同時觸犯上開二罪名，並分別侵害
    告訴人徐宥騰、蔡明記之財產法益，為想像競合犯，應依刑
    法第55條規定，從一重以幫助一般洗錢罪處斷。
　㈢被告所犯為幫助犯，其並未實際參與詐欺取財及一般洗錢犯
    行，所犯情節較正犯輕微，爰依刑法第30條第2項規定減輕
    其刑。又按犯洗錢防制法第14條之罪，在偵查或審判中自白
    者，減輕其刑，同法第16條第2項定有明文，而因被告於審
    理中已自白幫助犯一般洗錢犯行，是本院自應依上開規定減
    輕其刑，並與前述依刑法第30條第2項規定減輕其刑部分，
    依法遞減之。
  ㈣爰審酌被告雖未實際參與詐欺取財及一般洗錢犯行，但其提
    供帳戶供不詳詐騙犯罪者使用，不僅造成執法機關不易查緝
    犯罪行為人，嚴重危害社會治安，助長詐欺取財犯罪之實施
    ，更使詐騙犯罪者得以製造金流斷點，破壞金流秩序之透明
    穩定，所為實屬不該。復考量各該告訴人遭詐騙之金額合計
    達新臺幣（下同）15萬元，可見被告提供帳戶並容任風險之
    行為，間接釀生非輕之危害。惟念被告犯後於審理中已坦承
    犯行，且其業與各該告訴人達成和解，堪認其犯後態度甚佳
    ，又其並無前科，此品行資料有臺灣高等法院被告前案紀錄
    表1份存卷可查（見本院卷第11至12頁），堪認其素行良好
    。兼衡被告於審理中自陳學歷為高職畢業，現從事早市攤販
    ，家中尚有小孩需其扶養等語（見本院卷第82頁）之智識程
    度、家庭與生活狀況，暨各該告訴人向本院表達之刑度意見
    （見本院卷第48頁、第69頁）等一切情狀，量處如主文所示
    之刑，並就所處罰金刑部分諭知易服勞役之折算標準，以資
    警惕。
　㈤查被告未曾因故意犯罪而受有期徒刑以上刑之宣告，有前開
    被告前案紀錄表1份在卷可稽，其因一時失慮，致罹刑典，
    犯後坦承犯行，且已與各該告訴人達成和解等情，均如前述
    ，且各該告訴人亦均同意本院對被告為緩刑之宣告，諒被告
    經此偵審程序及科刑之宣告後，當知所警惕，信無再犯之虞
    ，是本院認前開所宣告之刑以暫不執行為適當，爰依刑法第
    74條第1項第1款規定，併予宣告緩刑3年，以啟自新。又被
    告業與告訴人蔡明記達成和解，且須以如附表所示之給付內
    容賠償告訴人蔡明記等節，有本院調解紀錄表及準備程序筆
    錄各1份在卷可按（見本院卷第59、69頁），而為確保被告
    能依約履行上開和解條件，以維護告訴人蔡明記之權益，並
    斟酌被告與告訴人蔡明記所達成和解條件之履行期限，本院
    認於被告緩刑期間課予被告如附表所載之給付內容之負擔，
    乃為適當，爰併予宣告之。而倘被告未遵期履行，即屬違反
    本院所諭知緩刑期間之負擔，如情節重大，檢察官得依刑事
    訴訟法第476條、刑法第75條之1第1項第4款之規定，聲請撤
    銷本件緩刑之宣告。又依刑法第74條第4項之規定，本判決
    命被告限期支付告訴人蔡明記一定金額即如附表所載給付內
    容之緩刑負擔，得為民事強制執行名義，如被告未遵期給付
    ，告訴人蔡明記即得以本判決為執行名義，聲請民事強制執
    行，併此敘明。
三、沒收部分：
  ㈠按犯罪行為人因其犯罪而取得的對價給付之財產利益，性質
    上雖同屬不法犯罪所得，惟此係因為犯罪所取得之對價，而
    非來自侵害他人財產法益，自不能主張已經返還他人而排除
    沒收（最高法院110年度台上字第1993號判決意旨參照）。
    經查，被告實施本案犯行後，不詳詐騙犯罪者有交付5萬元
    予被告等節，業據被告於警詢及偵訊中供述明確，堪認此5
    萬元應屬被告之犯罪所得，且係因其犯罪而取得之對價，而
    非產自犯罪之所得，核無刑法第38條之1第5項規定適用之餘
    地，故縱然被告於審理過程中業已實際賠償告訴人徐宥騰3
    萬元，本院本仍應對被告上開犯罪所得宣告沒收。惟經本院
    考量被告既已賠償告訴人徐宥騰3萬元，復已與告訴人蔡明
    記達成和解，表明願依附表所載方式賠償12萬元予告訴人蔡
    明記，則此際倘仍就被告前揭犯罪所得宣告沒收，不免有過
    苛之虞，爰依刑法第38條之2第2項規定不予宣告沒收之。
　㈡至於洗錢防制法第18條第1項固規定「犯第14條之罪，其所移
    轉、變更、掩飾、隱匿、收受、取得、持有、使用之財物或
    財產上利益，沒收之」，惟因被告並非實際上持金融帳戶提
    領或轉移贓款之人，與特定犯罪所得間並無物理上之接觸關
    係，且卷內復查無任何證據，足認該等特定犯罪所得為被告
    所有或在其實際掌控中，核無上開條文適用之餘地，附此敘
    明。
據上論斷，應依刑事訴訟法第273條之1第1項、第299條第1項前
段、第310條之2、第454條第2項，洗錢防制法第14條第1項、第1
6條第2項，刑法第11條前段、第30條第1項前段、第2項、第339
條第1項、第55條、第42條第3項、第74條第1項第1款、第2項第3
款，刑法施行法第1條之1第1項，判決如主文。
本案經檢察官廖倪凰提起公訴，檢察官黃棋安移送併辦，檢察官
黃智勇到庭執行職務
中　　華　　民　　國　　111 　年　　5 　　月　　10　　日
                  刑事第三庭   法  官  朱俊瑋 
以上正本證明與原本無異。
如不服本判決應於收受判決後20日內向本院提出上訴書狀，並應
敘述具體理由。其未敘述上訴理由者，應於上訴期間屆滿後20日
內向本院補提理由書( 均須按他造當事人之人數附繕本) 「切勿
逕送上級法院」。告訴人或被害人如對本判決不服者，應具備理
由請求檢察官上訴，其上訴期間之計算係以檢察官收受判決正本
之日期為準。　　
  　　　　　　　               書記官　鄭雅雁
中　　華　　民　　國　　111 　年　　5 　　月　　10　　日
附錄本案論罪科刑法條：
洗錢防制法第14條
有第二條各款所列洗錢行為者，處7年以下有期徒刑，併科新臺
幣5百萬元以下罰金。
前項之未遂犯罰之。
前二項情形，不得科以超過其特定犯罪所定最重本刑之刑。
中華民國刑法第30條
（幫助犯及其處罰）
幫助他人實行犯罪行為者，為幫助犯。雖他人不知幫助之情者，
亦同。
幫助犯之處罰，得按正犯之刑減輕之。
中華民國刑法第339條
（普通詐欺罪）
意圖為自己或第三人不法之所有，以詐術使人將本人或第三人之
物交付者，處5年以下有期徒刑、拘役或科或併科50萬元以下罰
金。
以前項方法得財產上不法之利益或使第三人得之者，亦同。
前二項之未遂犯罰之。
【附表】
被告應給付告訴人蔡明記新臺幣（下同）12萬元，給付方式如下： 一、於民國（下同）111年5月10日前給付1萬元。 二、於111年6月10日前給付1萬元。 三、餘款10萬元，自111年6月起，按月於每月31日前，給付5千元，至清償完畢為止。 四、前三項之給付，如有一期未履行，視為全部到期，並匯入告訴人蔡明記指定之帳戶。